【裁判字號】    97,上易,899
【裁判日期】    980203
【裁判案由】    竊盜
【裁判全文】
臺灣高等法院高雄分院刑事判決         97年度上易字第899號
上  訴  人  臺灣高雄地方法院檢察署檢察官
被      告  丙○○
被      告  甲○○
上列上訴人因被告等竊盜案件，不服臺灣高雄地方法院97年度易
字第612 號中華民國97年8 月26日第一審判決（起訴案號：臺灣
高雄地方法院檢察署97年度偵字第7156號），提起上訴，本院判
決如下：
    主  文
上訴駁回。
    理  由
一、公訴意旨略以：被告丙○○、甲○○與已判決確定之邱仁文
    、王健謨共同意圖為自己不法之所有，於民國97年3 月1 日
    下午2 時30分許，由邱仁文駕駛車牌號碼ZP-2810 號之自小
    貨車搭載被告丙○○、甲○○及王健謨，至高雄縣大寮鄉○○路與堤防路口，由邱仁文持客觀上足以對人之生命、身體
    及安全構成威脅，具有危險性之油壓剪1 把，被告甲○○負
    責架設鋁梯供邱仁文攀爬上電線桿行竊，再由邱仁文以油壓
    剪剪斷電纜線方式，竊取中華電信股份有限公司（下稱中華
    電信公司）所有之電纜線（規格為0.4mm ×30P ，約130 公
    尺，價值新臺幣4000元），被告丙○○及王健謨則負責於地
    面收取邱仁文剪下之前揭電纜線，得手後欲駕車離開現場時
    ，適為警員當場查獲，並起出上開竊得之架空電纜線130 公
    尺及油壓剪1 支等物，因認被告丙○○、甲○○2 人均涉有
    刑法第321 條第1 項第3 、4 款之結夥三人以上攜帶兇器竊
    盜罪嫌云云。
二、按犯罪事實應依證據認定之，無證據不得認定犯罪事實；又
    不能證明被告犯罪者，應諭知無罪之判決，刑事訴訟法第15
    4 條第2 項、第301 條第1 項分別定有明文。又事實之認定
    ，應憑證據，如未能發現相當證據，或證據不足以證明，自
    不能以推測或擬制之方法為裁判基礎；且認定犯罪事實所憑
    之證據，雖不以直接證據為限，間接證據亦包括在內，然而
    無論直接證據或間接證據，其為訴訟上之證明，須於通常一
    般之人均不致有所懷疑，而得確信其為真實之程度者，始得
    據為有罪之認定，倘其證明尚未達到此一程度，而有合理之
    懷疑存在而無從使事實審法院獲得有罪之確信時，即應由法
    院為諭知被告無罪之判決，最高法院40年度臺上字第86號、
    76年度臺上字第4986號著有判例可資參照。再者，依刑事訴
    訟法第161 條第1 項規定，檢察官對於起訴之犯罪事實，仍
    應負提出證據及說服之實質舉證責任。倘其所提出之證據，
    不足為被告有罪之積極證明，或其指出證明之方法，無從說
    服法院以形成被告有罪之心證，基於無罪推定之原則，自應
    為被告無罪判決之諭知，此亦有最高法院92年度臺上字第12
    8 號判例意旨可參。
三、公訴意旨認被告2 人與同案被告邱仁文、王健謨共同涉有刑
    法第321 條第1 項第3 、4 款之加重竊盜罪嫌，無非以：(1)
    被告2 人於警詢中之供述；(2)證人即共同被告邱仁文、王健
    謨之證述；(3)告訴代理人謝復興之指述；(4)高雄縣政府警察
    局林園分局扣押筆錄、扣押物品目錄表、贓物認領保管單各
    1 份及現場查獲照片9 張；(5)扣案油壓剪1 把等資為論據。
    被告甲○○並未於本院審判期日到庭，然其於本院準備程序
    中及被告丙○○於本院審理時均堅詞否認有何加重竊盜犯行
    ，被告丙○○辯稱：我剛進公司不久，對狀況不清楚，公司
    派工單是交給班長邱仁文，案發當天事先我並不知做什麼事
    ，我依班長邱仁文之指示在現場收電纜線，不知班長邱仁文
    是在竊取電纜線等語；被告甲○○則辯稱：我才進公司不久
    ，當天只是聽從邱仁文指示工作，當時以為是在做公司的工
    作等語。經查：
  (一)被告丙○○、甲○○與同案被告邱仁文、王健謨均屬天益通
    信工程有限公司（下稱天益公司）之員工，於97年3 月1 日
    下午2 時30分許，由同案被告邱仁文駕駛車牌號碼ZP-2810
    號自小貨車搭載被告丙○○、甲○○及同案被告王健謨至高
    雄縣大寮鄉○○路與堤防路口，由被告甲○○負責架設鋁梯
    ，供同案被告邱仁文爬上電線桿及持油壓剪剪斷中華電信公
    司所有之電纜線，被告丙○○及同案被告王健謨負責於地面
    收取邱仁文剪下之前揭電纜線等事實，為被告2 人所供承，
    並經證人邱仁文、王健謨於原審證述屬實（見原審卷第44頁
    至第56頁），復有高雄縣政府警察局林園分局扣押筆錄、扣
    押物品目錄表、贓物認領保管單各1 份及現場查獲照片9 張
    等在卷及油壓剪1 把扣案可佐，固堪認定。
  (二)茲應審究者厥為被告2 人對於共同被告邱仁文、王健謨所為
    本件加重竊盜行為，是否有犯意之聯絡？經查本件案發時間
    係97年3 月1 日，而被告丙○○、甲○○2 人均係於97年2
    月22日至天益公司任職等情，此有被告2 人打卡紀錄表、勞
    保局電子閘門查詢作業被保險人投保資料查詢在卷可稽；茲
    據證人即同案被告邱仁文於原審結證稱：「丙○○、甲○○
    案發當天是由我帶出去工作的，因為他們剛進公司沒有多久
    」「（你們剛進公司有無做基本的職務訓練？）都是出去工
    作的時候才邊作邊學」「丙○○、甲○○二人在我剪這五、
    六段的時候都是跟我在一起，可是我並沒有告知他們我是要
    去偷剪電纜」「經理交代下來的工作，都是交代班長，班員
    並不清楚工作的項目」「確定電纜該不該剪都是由班長確認
    的」等語（見原審卷第48頁至第51頁），證述被告丙○○、
    甲○○剛到公司沒有多久，案發當天係由其帶班出去工作，
    並沒有告知他們要去偷剪電纜等情；核與證人即天益公司經
    理丁○○於原審所結證稱：「我係天益公司經理」「（你們
    一般派工流程？）都是口述工作內容跟帶班班長邱仁文講，
    然後有壹張派工單是我自己寫的」「案發當天有寫派工單，
    當天我指派的工作內容，是去屏東民族路把佈放的線路固定
    ，還有大寮也是把佈放的路線固定」「丙○○、甲○○他們
    是案發前任職沒有幾天」「我們一般工作人員進來沒有做職
    前訓練。當天沒有跟丙○○、甲○○講話」「他們二個人是
    我指派的，但是我只是跟班長說誰要跟他出去，名字，班長
    就會去找他們」等語（見原審卷第58頁至第59頁）、同案被
    告即證人王健謨於原審所結證稱：「案發當天是邱仁文帶班
    去現場工作，我發現掉下來的電線不是公司的，但是並未問
    其他人也沒有說出來，因工作上我與邱仁文經常同1 組配合
    ，所以邱仁文爬上去前有跟我說過，但講的時候被告2 人是
    站在不同的電線桿」等語（見原審卷第53頁至第55頁），均
    大致相符，綜合上述證人邱仁文、丁○○、王健謨等人之證
    詞，顯見被告2 人於案發當日並不知道公司所派工作為何，
    均依同案被告邱仁文所指示而為，且被告2 人係新進員工，
    同案被告邱仁文、王健謨2 人較熟，並無人告知案發現場係
    在行竊等情，堪可採信，是被告2 人所辯其等以為是在執行
    公司之業務，尚非無據。
  (三)又天益公司係中華電信公司之下包廠商，負責承攬佈放、車
    收電纜線等工作；關於佈放電纜之流程，須先把新的佈放上
    去，才拆下舊的下來，以免通訊中斷，而本件案發時，並未
    佈放新的電纜線等情，業經證人即告訴代理人謝復興、證人
    丁○○、證人邱仁文、證人王健謨分別於原審證述一致（見
    原審卷第45頁、第49頁、第50頁、第54頁、第60頁），又被
    告2 人所屬天益公司對於新進員工並未施以職前訓練，都是
    邊做邊學，被告2 人僅隨同班長外出過1 、2 次等情，亦經
    證人丁○○、邱仁文、王健謨等人於原審證述明確，已如前
    述；至佈放電纜線之流程，是否屬於一般工作人員都瞭解之
    常識，據證人謝復興於原審證稱：這是一般工作標準流程，
    現在比較嚴格，一定要確定客戶電話通了之後才可以把舊的
    拆下來等語，證人邱仁文證稱：不一定，要有工作經驗才會
    知道等語（見原審卷第50頁），證人王健謨證稱：這是一般
    工作人員的常識等語，證人丁○○則證稱：照理講這是一般
    工作的常識等語（以上見原審卷第45頁、第50頁、第54頁、
    第60頁），就前開4 位證人所述，就一般從事該項工作人員
    而言，此種佈放電纜線之流程，係屬常識應屬無疑，對於一
    般未從事該等工作，或新進員工而言，是否屬於常識，則有
    可疑。又據證人謝復興證稱：電纜線也可能會有2 端均無接
    頭，掛在電線桿上的情形，例如政府拆除違建後，電話線沒
    有人用，就等待回去車收到物料庫等語（見原審卷第56頁）
    ，而在天益公司任職約1 、2 年之證人王健謨亦結稱：拆、
    收纜線不一定會在1 天內完成，要看工長而定等語（見原審
    卷第55頁），證人邱仁文亦結證稱：本件之電纜本身就是斷
    頭的，不會影響通訊，可能是之前沒有清乾淨的等語（見原
    審卷第50頁），參諸本件中華電信公司對於其電纜線遭人剪
    斷亦不知情，係由警察通知才前往警局認領，亦據證人謝復
    興於警詢證述：「警方於97年3 月1 日17時10分在高雄縣大
    寮鄉台2 1 線堤防路與農場路旁，查獲竊嫌所竊取之架空電
    纜線是我們公司所有，遭竊之架空電纜線約130 公尺，損失
    約新台幣4000元。是警方查獲時才知道是用油壓剪剪斷竊取
    」等語（見警卷第16頁），證人即中華電信公司線路維護股
    長乙○○於本院審理時證稱：「（案發當天如何知道電纜線
    被偷？）當天是星期六，值班人員接到大寮派出所的警員通
    知，我才寫簽陳報公司」等語明確（見本院98年1 月13日審
    判筆錄），而中華電信公司嗣後與同案被告邱仁文、王健謨
    等人和解時，僅請求2 萬元之償金，亦有和解書在卷為憑（
    見原審卷第15頁），足認本件剪斷電纜線前雖未事先佈放新
    的電纜線，亦未造成中華電信客戶中斷通訊之結果。是依證
    人謝復興、證人王健謨所述，及本件實際剪斷電纜線後之結
    果，對於施工現場拆除電纜線前是否須先佈放新的電纜線，
    並非絕對，仍有許多例外不用先行佈放之情形，尚難以現場
    並未先佈放新的電纜線即拆除舊的，而據此判斷被告2 人應
    事先知悉同案被告邱仁文之行為係屬竊盜行為；至證人乙○○於本院審理時雖證稱：「（你們公司的電纜線，有否中華
    電纜的標誌？）有。我們的電纜與一般電纜不同，從外觀看
    得出來」等語（見本院98年1 月13日審判筆錄），證述本件
    扣案電纜線上有標示可看得出係中華電信公司所有，然天益
    公司既屬中華電信公司之下包廠商，其施工之內容包含中華
    電信公司之電纜線，亦屬常情，自無從以此遽認被告2 人有
    竊盜之認識。
  (四)綜上所述，本件公訴人對被告丙○○、甲○○犯罪部分所提
    出之證據或所指出之證明方法，尚不足為被告丙○○及甲○○有罪之積極證明，此外本院由卷內資料亦無其他證據足以
    認定被告丙○○、甲○○有何犯行，揆諸前開法條及判例意
    旨之說明，要屬不能證明被告丙○○、甲○○犯罪。
四、原審因為被告丙○○、甲○○無罪之諭知，經核尚無不合，
    公訴人上訴意旨，仍執陳詞，指摘原判決不當，為無理由，
    應予駁回。
五、被告甲○○經合法傳喚，無正當理由未到庭，爰不待其陳述
    ，逕行判決。
據上論斷，應依刑事訴訟法第368 條、第371 條，判決如主文。
本案經檢察官彭南雄到庭執行職務。
中    華    民    國    98    年    2    月  3    日
                  刑事第三庭    審判長法  官  周賢銳
                                      法  官  施柏宏
                                      法  官  黃憲文
以上正本證明與原本無異。
不得上訴。
中    華    民    國    98    年    2    月  3    日
                                      書記官  施耀程


司法院資訊處製作；財團法人民間司法改革基金會備份。
